【裁判字號】    89,抗,372
【裁判日期】    890523
【裁判案由】    妨害自由
【裁判全文】
臺灣高等法院臺中分院刑事裁定          八十九年度抗字第三七二號
    抗  告  人
    即 自訴 人  乙○○
    被      告  甲○○
右抗告人因自訴被告妨害自由案件，不服臺灣臺中地方法院八十九年度自字第九九號
八十九年二月二十二日第一審裁定，提起抗告，本院裁定如左：
    主      文
原裁定撤銷。
自訴駁回。
    理      由
一、自訴意旨略稱：被告甲○○係台灣高等法院台中分院審判長，於審理自訴人訴訟
    案件時，明知辯論筆錄，受訊問人就審判筆錄中關於其陳述之部分，得請求朗讀
    ，暨增刪變更之權利。以免誤載或漏載影響訴訟之勝敗，自訴人於11.辯論中
    即要求被告辯論後給閱辯論筆錄，『被告即不得教唆書記官不載明上述之請求』
    且不同意自訴人合法有據之請求，自訴人眼見12.8.即將宣判，而於12.6.及
    12.7.一再請求，被告仍拒於12.8.早上宣判前給閱筆錄，致自訴人喪失宣判前增
    刪記載暨更正審判筆錄之機會。又查：自訴人12.9.雖收受被告第二次涉教唆書
    記官倒填日期八八中分義刑朝決２２２７１號，發文日期12.8.為12.7.，企圖
    規避12.8.前及准閱筆錄之補准文，唯從被告已知理虧，如係12.7.收受自訴人
    存證信函之警告，而知11.至12.6.間再三拒閱後，應命書記官以電話通知自
    訴人，宣判前12.7.給補閱，始無違法，否則即應再開辯論，作為補救，拒予補
    救，即行宣判，即妨害自訴人宣判前，主張權利之行使，自有刑法第三百零四條
    第二款妨害權利行使刑責，至為顯然等語。
二、原審裁定略稱：
  (一)按法院或受命法官於自訴案件第一次審判期日前訊問及調查結果，如認為案件有
    刑事訴訟法第二百五十二條至第二百五十四條之情形者，得以裁定駁回其自訴，
    同法第三百二十六條第三項定有明文。
  (二)按刑法第三百零四條強制罪之成立，須以強暴、脅迫使人行無義務之事或妨害人
    行使權利為構成要件，所謂強暴，乃指對特定人之身體或財物使用有形之暴力而
    言；所謂脅迫，乃指以言詞或舉動，顯示加害他人之意，或以加害他人之意思通
    知他人，使其產生畏懼，而得加以威脅或逼迫而言。自訴意旨認被告涉有強制罪
    犯行，無非以被告擔任台灣高等法院台中分院庭長，承辦該院八十八年重上更(一)
    字第三七號偽造文書案件，明知自訴人有權要求閱覽受訊之審判筆錄，竟於八十
    八年十二月六日前，再三拒絕被告要求給閱之請求，剝奪自訴人閱覽筆錄之權利
    為主要論據。惟查：本件被告是否確有如自訴人所指拒絕其要求閱覽筆錄之事實
    ，姑且不論，但依自訴人所指陳之情節，被告顯無對自訴人之身體或財物使用有
    形之暴力，亦無以言詞或舉動加害自訴人，使其產生畏懼後加以威脅或逼迫之事
    ，揆諸前揭說明，自訴人所指述之事實，顯與刑法強制罪之構成要件有間。依首
    開說明，原審認被告之犯罪嫌疑自屬不足，依刑事訴訟法第三百二十六條，第二
    百五十二條第八款，裁定自訴駁回等情。
三、抗告意旨略稱：最高法院二十八年上字第三六五○號判例釋示，縱無以強暴脅迫
    ，祇以所用之強脅手段足以妨害他人行使權利，或足以使他人行無義務之事為已
    足，並非以被害人之自由完全受其壓制為必要，如果上訴人雇工挑取積沙，所使
    用之工具確為被告強行取走，縱令雙方並無爭吵，而其走工具既足以妨害他人
    工作之進行，要不得謂非該條之強暴脅迫行為，因此，有人指揮員工，切斷電源
    ，不准客戶上樓，即構成妨害權利刑責，同一理由，被告下令，不准書記官給閱
    筆錄，致自訴人12.7.不能行使閱覽筆錄權利，亦應構成刑法第三百零四條之刑
    責始屬合法等語。
四、經查原審裁定以被告顯無對自訴人之身體或財物使用有形之暴力，亦無以言詞或
    舉動加害自訴人，使其產生畏懼後加以威脅或逼迫之事，而認與刑法強制罪之構
    成要件不合，原審此部分之認定，核無違誤，抗告意旨所舉之判例與本件之情形
    不同，自訴人此部分之抗告雖非有理由。惟原審裁定認被告之犯罪嫌疑不足，於
    論斷欄竟適用刑事訴訟法第二百五十二條第八款，按犯罪嫌疑不足，於同條第十
    款已有明定，而同條第八款係屬行為不罰者，原審裁定法條之適用即有未當，自
    應由本院將原審裁定予以撤銷。爰並自為裁定本件自訴駁回。
五、據上論斷，應依刑事訴訟法第四百十三條、第四百十九條、第三百六十四條、第
    三百二十六條第三項、第二百五十二條第十款，裁定如主文。
中      華      民      國    八十九     年     五     月    二十三     日
                                  臺灣高等法院臺中分院刑事第三庭
                                        審判長法  官  方  艤  駐
                                              法  官  廖  柏  基
                                              法  官  劉  連  星
右正本證明與原本無異。
不得再抗告。
                                              書記官  顏  子  良
中      華      民      國    八十九     年     五     月    二十四     日
                                                                        Ｅ


司法院資訊處製作；財團法人民間司法改革基金會備份。
